臺灣高等法院高雄分院刑事判決
 上　訴　人　台灣高雄地方法院檢察署檢察官
 被　　　告　乙○○
 選任辯護人　黃奉彬　律師
　　　　　　 許清連　律師
　　　　　　 鄭淑貞　律師
 被　　　告　甲○○
 義務辯護人　劉家榮　律師
上列上訴人因被告等貪污治罪條例等案件，不服臺灣高雄地方法
院91年度訴字第388 號中華民國92年8 月29日第一審判決（起訴
案號：臺灣高雄地方法院檢察署90年度偵字第9205號），提起上
訴，經判決後，由最高法院發回更審，本院判決如下：
      主      文
原判決關於乙○○部分撤銷。
乙○○公務員假借職務上之機會，以故意犯變造公文書，足以生
損害於公眾，處有期徒刑壹年參月。
其他上訴駁回。
      事      實
一、乙○○係高雄市交通事件裁決所警員兼經辦違反道路交通管
    理事件之裁罰工作，為公務員；緣有內政部警政署國道公路
    警察局第五警察隊岡山警察分隊（下稱岡山警察分隊）警員
    陳江亮於89年9 月25日，在中山高速公路南向358 公里處，
    查獲國登營造股份有限公司（下稱國登公司）司機馮冬友駕
    駛該公司引擎號碼已遭磨平且牌照已繳銷之混凝土灌漿拼裝
    車1 輛（下稱本件混凝土灌漿拼裝車），依違反道路交通管
    理處罰條例第12條第1 項第2 款舉發查扣，並將該違規案件
    移送高雄市交通事件裁決所裁罰，嗣國登公司為避免損失，
    乃由該公司副總經理張聰賢等主管檢具國登公司另一輛車牌
    號碼ZW-975之行車執照、新領牌照登記書等資料，向岡山警
    察分隊提出申訴，並由該分隊於89年10月9 日召開會勘會議
    ，然因陳江亮堅持本件混凝土灌漿拼裝車引擎號碼已磨平，
    且經該分隊相關人查證亦認該車確為拼裝車，故決議由該分
    隊於89年10月11日函請裁決單位派員會勘，依法裁處，並訂
    於同年月12日下午5 時許進行會勘上開拼裝車；詎乙○○於
    89 年10 月12日，在高雄市○○區○○路71號高雄市交通事
    件裁決所內，明知違反道路交通管理處罰條例第12條第1 項
    第2款 之事件，應在違規罰鍰收據備註欄登打違反法條「
    12102 （即同條例第12條第1 項第2 款）」，以便公路監理
    機關依法將查扣車輛沒入、銷毀，以免舉發之岡山警察分隊
    誤將暫管車輛發還，竟基於變造公文書之犯意，利用承辦本
    件混凝土灌漿拼裝車違規事件公路違規罰鍰收據（下稱本件
    國登收據）製作之人員徐江玲初任職不嫻熟之機會，告知徐
    江玲該收據備註欄上已加記之「扣車」、「內公五（車輛保
    管在內政部警政署國道公路警察局第五警察隊之簡稱）」、
    「（07 ）0000 000 」（舉發單位電話）等字樣，並無記載
    之必要，徐江玲乃依其指示將上開3 行註記之文字以原子筆
    劃掉，經乙○○蓋上兩枚校對章後，交予國登公司之張聰賢
    。張聰賢持該收據繳納罰款後，乃要求乙○○變更舉發之違
    反法條，乙○○乃依其請託，假借職務上之機會故意將該收
    據備註欄原繕打之違反法條「12102 」等字樣（部分字樣已
    蓋有校對章），以藍色原子筆塗銷，而變造該收據，足以生
    損害於違規罰鍰收據登載之正確性。
二、案經法務部調查局高雄市調查處移送台灣高雄地方法院檢察
    署檢察官偵查起訴。
    理  由
壹、有罪部分：
一、訊據被告乙○○固不諱言於89年10月12日，在高雄市交通事
    件裁決所內將馮冬友駕駛上開車輛之公路違規罰鍰收據（收
    據號碼：00000000000）上 加蓋校對章之事實，惟矢口否認
    有何變造公文書之犯行，辯稱：本件國登收據製表人徐江玲
    在該收據備註欄誤載「扣車」、「內公五」等字樣，我擔心
    保管該查扣車輛之警察機關承辦人員誤會，乃指示徐江玲將
    上開字樣塗銷，並由我加蓋校對章，以完成該備註欄之變更
    ，俾免該應沒入車輛錯遭發還。至於該收據備註欄原登打之
    違規法條「12102 」字樣，我沒有要徐江玲劃掉，是何人劃
    掉已無印象，並無偽造公文書之犯意云云；然查：
（一）據證人即交通裁決所職員徐江玲於原審調查時證稱：「
      本件是我制作的，一般作業流程為由違規人到窗口表明要
      繳款，再由窗口裁決人員調出違規舉發單，由該裁決人員
      先在舉發單上的處理情形欄載明罰款及條款，再交由我們
      來登打罰鍰收據，我們在罰鍰收據上會登打金額及罰單號
      碼，備註欄裡我們也會主動打上違規條款並依罰單上如果
      有扣車情形，我也會寫上扣車及扣車單位及電話，以便繳
      款人可以去領回車子，因每天業務量很多，本件我也是這
      樣方式先依舉發單上所載金額及條款登打，依照罰單上代
      保管物件欄有載明空車1 部，所以我依慣例就直接在這一
      件的收據備註欄上寫上扣車單位內公五及他們的電話，因
      為拼裝車1 年沒入的沒有幾件，其他違規有扣車的大部分
      都是繳款後就可以發回，所以我就習慣動作在罰鍰收據上
      寫上扣車，舉發單位及電話，本件我寫完之後再核對舉發
      單上面，發現窗口裁罰人員有在處理情形欄載明車輛沒入
      ，因本件窗口裁罰人員就是乙○○，這個舉發單上的裁罰
      款項、金額及車輛沒入都是他寫的，所以我就直接去問他
      ，我說我在罰鍰收據上有寫上扣車及舉發單位電話，要如
      何處理，乙○○跟我說什麼都不要寫，所以我就直接劃掉
      我自己手寫的扣車、內公五及電話等字，條款是電腦打上
      去的，我就沒有劃掉，我劃掉之後並沒有蓋章，當時乙○
      ○跟我說什麼都不要寫的意思是指怕違規人會誤以為車子
      可以領回，所以他叫我什麼都不要寫，他只是這樣回答我
      ，是我自己主動要劃掉的，我當時沒有想到要重打，只是
      想說直接劃掉就可以了」等語（見原審92年2 月11日訊問
      筆錄），由證人徐江玲於原審之上開證述可知本件馮冬友
      駕駛之拼裝車之罰鍰收據上，備註欄內「內五公」、「（
      07）0000000 」、「扣車」等係徐江玲所劃掉，後由乙○
      ○加蓋兩枚校對章，然備註欄內「12102 」違規處罰條款
      ，則非徐江玲所劃掉，應無疑義。
（二）上開罰鍰收據備註欄內徐江玲手寫之3 組字樣，雖係徐江
      玲依被告乙○○之指示將其劃掉，由乙○○加蓋校對章，
      至於備註欄內「12102 」之違規處罰條款則係乙○○所塗
      改，已據被告乙○○於調查中及偵查中供稱：係我所刪除
      ，並加蓋校對章等語明確（見調查卷第9 頁背面及偵查卷
      第50頁背面），然被告乙○○刪除塗銷罰鍰收據備註欄上
      之違規條款「12102 」字樣究係在其蓋校對章之前或之後
      ，經原審送請內政部警政署刑事警察局鑑定結果，認係「
      公路違規罰鍰收據備註欄上經人以藍色原子筆刪除之違規
      條款「12102 」字樣，係在加蓋校對章後方遭人刪除」等
      語，有該局92年8 月12日刑鑑字第150540號鑑驗通知書1
      紙在卷可稽。足見被告乙○○前述所供：先刪除違規條款
      後，後再加蓋校對章乙節，尚非真實，應係被告乙○○在
      徐江玲所劃掉上述3 組字樣加蓋校對章之後（因校對章係
      長形章，故一併蓋及違規條款），被告乙○○再應國登公
      司人員之張聰賢要求，再將違規條款部分予以刪除塗銷，
      至為明確。
（三）被告乙○○於偵查中雖辯稱：當時是綽號「著猴」之趙竹
      河要求我劃掉違規條款「12102 」，並叫我改法條為「
      12106 」，但我沒有同意變更，只有同意劃掉，並蓋上校
      對章，因為裁決書上已裁決為車輛沒入，所以不可能更改
      為車輛放行云云。惟查被告乙○○係蓋校對章之後，始將
      違規條款「12102 」塗銷，已如前述。而證人趙竹河於原
      審已證述否認有要求被告塗改罰鍰收據上違規條款之情事
      （見原審91年4 月26日訊問筆錄）。被告乙○○於原審調
      查中改稱：「是國登公司張聰賢要求塗改違規法條」等情
      ，原審訊之「為何張聰賢要你塗改，你就塗改﹖」。被告
      則答：「因張聰賢主張不是拼裝車，且有拿車籍資料出來
      ，我根據陳江亮的舉發單上記載引擎號碼查不到號牌，基
      於人民權利之考量，思考可用13條移用他車引擎作處斷，
      所以劃掉，後因忙於其他的業務，所以忘了補上條文」等
      語。惟查違規罰鍰收據所列印之違規法條是被查扣車輛得
      否領回或沒入之重要依據，豈能任意塗改，若違規人不服
      沒入車輛之裁決，自可依法提出申訴及聲明異議，豈容被
      告因張聰賢之私下請託，而擅自予以塗銷。況刪除違規法
      條，且又有蓋上校對章，即表示違規車輛無須依法沒入，
      違規人自得持該塗改過之收據向查扣單位領回被查扣之車
      輛。況查卷附之上開公路違規罰鍰收據繳款欄部分記載為
      「XX-000」，且被告乙○○復自承於89年10月12日國登營
      造公司繳款之當時並同時交付上開道路交通管理事件之裁
      決書，而裁決書上係記載：「拼裝車未經核准領牌行駛」
      文字等情，足認被告乙○○明知上開車輛為拼裝車，而依
      道路交通管理處罰條例第12條第1 項第2 款應予沒入，然
      其竟為任意塗改，顯有變造違規罰鍰收據之故意，並足生
      損害於違規罰鍰收據登載之正確性甚明，被告乙○○所辯
      上情，尚無足取。至於證人即高雄市交通事件裁決所副主
      任莊焜楠於原審雖證述：「‧‧‧一般違規事項中有沒入
      車輛的話，除了違規人繳完罰鍰外，我們還會同時出具沒
      入裁決書交由繳款人收受，以便他們就沒入車輛部分可以
      異議，‧‧這部分乙○○並沒有違誤之處」等語（見原審
      92年1 月14日訊問筆錄），及證人即該所電腦登打人員葉
      香君於原審審理時證稱：「我們的裁決資料只要繳款人有
      到窗口辦理繳款時，電腦就會自動將違規人的違規事項及
      條款等內容自行列入，我們只要叫出來列印即可，逾期的
      話，罰鍰金額電腦會自動加倍，我們列印出來之後會交給
      裁決人員審核，本件是我列印的，印象中乙○○並沒有先
      交代我金額部分要改為3,600 ，若有先交代的話，依照慣
      例我會直接在電腦上更改為3,600 ，這樣列印出來就不需
      再更改為3,600 」等語（見原審91年4 月26日訊問筆錄）
      ，惟查被告乙○○製作本件違規灌漿拼裝車之裁決書部分
      ，並不違法，被告違法之處乃在變造違規罰鍰收據，是證
      人莊焜楠、葉香君上開證詞，均難採為有利於被告之認定
      。此外，復有舉發違反道路交通管理事件通知書、違反道
      路交通管理事件裁決書、公路違規罰鍰收據各1 紙在卷可
      稽。
（三）綜上所述，被告乙○○上述所辯，無非卸責之詞，不足採
      信，本件事證明確，被告乙○○之犯行堪以認定。
二、查被告乙○○塗改高雄市○○○路違規罰鍰收據，自係變造
    該收據，且足生損害於違規罰鍰收據登載之正確性，核其所
    為係犯刑法第211 條之變造公文書罪，被告乙○○係高雄市
    交通事件裁決所之警員，為公務員，竟假借職務上之機會故
    意犯上開之罪，應依刑法第134 條之規定，加重其刑。又所
    謂行使變造之文書，乃依文書之用法，以之充作真正文書而
    加以使用之意，故必須行為人就所變造文書之內容向他方有
    所主張，始足當之，本件被告乙○○將該收據備註欄上原登
    載之違規法條以藍色原子筆刪除變造後，旋將之交予張聰賢
    ，並未對該變造文書之內容向他方有所主張，顯未達行使之
    程度，公訴人以刑法第216 條、第211 條之行使變造公文書
    罪起訴，尚有未當，起訴法條應予變更。
三、原審未為詳察，遽為被告乙○○無罪之諭知，尚有未當，公
    訴人上訴意旨，執此指摘原判決此部分不當，為有理由，自
    應由本院將原判決關於被告乙○○部分，予以撤銷改判；審
    酌被告乙○○係高雄市交通事件裁決所警員，竟不知謹守法
    令，輕率變造公文書，犯後又否認犯行等一切情狀，量處如
    主文第2 項所示之刑。
貳、無罪及不另為無罪諭知部分：
一、公訴意旨略以：（一）被告甲○○係稱岡山警察分隊小隊長
    兼副主管，負責帶班巡邏、考核隊員勤惰及代理該分隊主管
    等業務，被告乙○○係高雄市交通事件裁決所警員兼經辦違
    反道路交通管理事件之裁罰工作，皆為依據法令從事公務之
    人員；緣有岡山警察分隊警員陳江亮於民國88年11月5 日，
    在中山高速公路南向350 公里處，查獲璟業工程行司機林新
    仲駕駛該工程行無牌無照灌漿拼裝車1 輛，乃依違反道路交
    通管理處罰條例第12條第1 項第2 款舉發，並將該違規案件
    移送高雄市交通事件裁決所裁罰，且為避免扣留在該分隊之
    本件無牌無照灌漿拼裝車被同仁誤為發還，乃於該分隊查扣
    車輛登記簿備註欄中註明「本車依規定沒入之，請值班同仁
    注意不得發還」等字句。詎被告甲○○於88年12月14日，在
    高雄縣岡山鎮○○路61號岡山警察分隊，對於代理分隊主管
    職務主管查扣車輛發還之事務，明知發還查扣車輛，應查驗
    高雄市交通事件裁決所違反道路交通管理事件裁決書或照會
    裁決單位變更舉發違反法條原由，若為違反道路交通管理處
    罰條例第12條第1 項第2 款之車輛，依同條例第12條第2項
    應沒入，不得發還，仍於璟業工程行人員林新仲、陳慶坤持
    高雄市○○○路違規罰鍰收據（下稱本件璟業收據）（備註
    欄登打之違反法條，因高雄市交通事件裁決所違規罰鍰收據
    製作人員邱玉惠之失誤，將「12102 」誤打為「12106 」）
    前往岡山警察分隊欲領回本件依法應沒入之無牌無照灌漿拼
    裝車時，基於圖利被查扣車輛違規人之概括犯意，違背法令
    ，未查驗裁決書，亦未照會裁決單位變更舉發違反法條原由
    ，並無視於上開查扣車輛登記簿備註欄「本車依規定沒入之
    ，請值班同仁注意不得發還」之註明，竟於該查扣車輛登記
    簿中，註記「監理單位依職權裁定12條1 項第6 款裁罰，於
    12 月14 日由林新仲持罰款收據領回」字樣後，將本件無牌
    無照灌漿拼裝車發還林新仲、陳慶坤，直接圖利璟業工程行
    ，使璟業工程行獲得領回本件無牌無照灌漿拼裝車之利益。
    （二）陳江亮另於89年9 月25日，在中山高速公路南向358
    公里處，查獲國登公司司機馮冬友駕駛該公司引擎號碼已遭
    磨平且牌照已繳銷之上開混凝土灌漿拼裝車，亦依違反道路
    交通管理處罰條例第12條第1 項第2 款舉發，並將該違規案
    件移送高雄市交通事件裁決所裁罰，且亦為避免扣留在該分
    隊之
    本件混凝土灌漿拼裝車被同仁誤為發還，乃於該分隊查扣車
    輛登記簿備註欄中註明「本車依規定沒入，不得以任何文件
    放行，違者自負法律責任」等字句。嗣國登公司為避免損失
    ，乃由該公司副總經理張聰賢等主管檢具國登公司另一輛車
    牌號碼ZW-975之行車執照、新領牌照登記書等資料，向岡山
    警察分隊提出申訴，並由該分隊於89 年10 月9 日召開會勘
    會議，然因陳江亮堅持本件混凝土灌漿拼裝車引擎號碼已磨
    平，且經該分隊相關人查證亦認該車確為拼裝車，故決議由
    該分隊於89年10月11日函請裁決單位派員會勘，依法裁處。
    詎被告乙○○受國登公司之請託，於89年10月12日，在高雄
    市○○區○○路71號高雄市交通事件裁決所內，對於主管違
    反道路交通管理事件裁罰之事務，明知違反道路交通管理處
    罰條例第12條第1 項第2款 之事件，應在違規罰鍰收據備註
    欄登打違反法條「12102 （即同條例第12條第1 項第2 款）
    」，以便公路監理機關依法將查扣車輛沒入、銷毀，並免舉
    發之警察機關誤將暫管車輛發還，竟基於圖利國登公司之犯
    意，利用承辦本件混凝土灌漿拼裝車違規事件公路違規罰鍰
    收據（下稱本件國登收據）製作之人員徐江玲初任職不嫻熟
    之機會，指示徐江玲將該收據備註欄之「扣車」、「內公五
    （車輛保管在內政部警政署國道公路警察局第五警察隊之簡
    稱）」等字樣塗銷，再由被告乙○○將該收據備註欄原登打
    之違反法條「12102 」等字樣塗銷後，加蓋校對章，以變造
    該收據，並為掩飾其犯行，另針對本件混凝土灌漿拼裝車違
    規事件，佯開1 紙處罰主文為「罰鍰新臺幣（下同）3,600
    元，並車輛沒入」之高雄市交通事件裁決所違反道路交通管
    理事件裁決書（下稱本件國登裁決書），併交付張聰賢收領
    以行使，圖利國登公司，使國登公司獲得便於持該收據至舉
    發並暫管本件違規車輛之警察機關即岡山警察分隊領回本件
    混凝土灌漿拼裝車之期待利益。又被告甲○○亦受國登公司
    之請託，於89年10月12日，在高雄縣岡山鎮○○路61號岡山
    警察分隊，對於代理分隊主管職務主管查扣車輛發還之事務
    ，明知依臺灣地區警察機關查扣車輛處理辦法第7 條之規定
    ，被查扣車輛之違規人必須憑罰鍰繳納收據及裁決書等領取
    被扣車輛，竟於張聰賢隱匿上開裁決書，並持上開收據前往
    岡山警察分隊欲領回本件依法應沒入之混凝土灌漿拼裝車，
    而陳江亮及該分隊交通組長施俊杰發現該收據備註欄登打之
    違反法條遭塗銷，顯係嚴重瑕疵，認應先照會裁決所辨明後
    再行處理之情形下，承上圖利被查扣車輛違規人之概括犯意
    ，違背法令，未查驗違規人之裁決書，且無視於上開查扣車
    輛登記簿備註欄「本車依規定沒入，不得以任何文件放行，
    違者自負法律責任」之註明，逕於該查扣車輛登記簿中，註
    記「國登營造副總經理於持高雄罰款收據領回」字樣後，將
    本件混凝土灌漿拼裝車發還張聰賢，直接圖利國登公司，使
    國登公司獲得領回本件混凝土灌漿拼裝車之利益。因認被告
    甲○○、乙○○均涉有貪污治罪條例第6 條第1 項第4 款圖
    利罪嫌云云。
二、按犯罪事實應依證據認定之，無證據不得認定犯罪事實，又
    不能證明被告犯罪或其行為不罰者，應諭知無罪之判決，刑
    事訴訟法第154 條第2 項、第301 條第1 項分別定有明文。
    次按刑事訴訟法上所謂認定犯罪事實之證據，係指足以認定
    被告確有犯罪行為之積極證據而言，該項證據自須適合於被
    告犯罪事實之認定，始得採為斷罪資料，而事實之認定，應
    憑證據，如未能發現相當證據，或證據不足以證明，自不能
    以推測或擬制之方法，以為裁判基礎，且認定不利於被告之
    事實，須依積極證據，苟積極證據不足為不利於被告事實之
    認定時，即應為有利於被告之認定，更不必有何有利之證據
    ，最高法院29年上字第3105號、40年臺上字第86號、30年上
    字第816 號分別著有判例可資參照。再按認定犯罪事實所憑
    之證據，雖不以直接證據為限，間接證據亦包括在內；然而
    無論直接或間接證據，其為訴訟上之證明，須於通常一般之
    人均不致有所懷疑，而得確信其為真實之程度者，始得據為
    有罪之認定，倘其證明尚未達到此一程度，而有合理之懷疑
    存在時，即無從為有罪之認定，根據「罪證有疑，利於被告
    」之證據法則，即不得遽為不利於被告之認定，而應諭知無
    罪之判決。復按貪污治罪條例第6 條第1 項第4 款之圖利罪
    ，必須公務員對於主管或監督之事務，明知違背法令，仍基
    於為自己或第三人直接或間接圖取不法利益之犯意，而為圖
    利行為，並使自己或第三人獲得利益，始與犯罪構成要件相
    符，若遍觀全卷證據，無法證明該公務員有何圖利之犯意，
    即難逕以該公務員之失當行為致自己或第三人獲得不法利益
    之結果，遽以該罪相繩。
三、本件公訴人認被告甲○○、乙○○涉犯上開圖利罪嫌，無非
    係以：（一）被告甲○○確有於上開時、地，發還本件無牌
    無照灌漿拼裝車及本件混凝土灌漿拼裝車之事實，並有法務
    部調查局高雄市調查處會勘記錄、高雄市交通事件裁決所違
    反道路交通管理事件裁決書、岡山警察分隊查扣車輛登記簿
    備註欄載有「本車依規定沒入之，請值班同仁注意不得發還
    」、「本車依規定沒入，不得以任何文件放行，違者自負法
    律責任」等字樣各1 份，可證被告甲○○應知本件無牌無照
    灌漿拼裝車及本件混凝土灌漿拼裝車均應沒入，不得輕易發
    還，卻仍予以發還，及被告甲○○未通過法務部調查局高雄
    市調查處以控制問題法及混合問題法所為之測謊測試。（二
    ）證人徐江玲於偵查中證述本件國登收據備註欄原載有「扣
    車」、「內公五」等字樣，係依被告乙○○之指示塗銷，足
    證被告乙○○確知本件混凝土灌漿拼裝車係道路交通管理處
    罰條例第12條第1 項第2 款、第2 項所規範應沒入之拼裝車
    輛，資為被告甲○○、乙○○涉犯貪污治罪條例圖利罪嫌之
    主要論據。
四、訊據被告甲○○固坦承於上開時、地，發還本件無牌無照灌
    漿拼裝車及本件混凝土灌漿拼裝車之事實，被告乙○○亦對
    於上開時、地，指示徐江玲將國登收據備註欄之「扣車」、
    「內公五」等字樣塗銷，並由其加蓋校對章後，交付張聰賢
    收領等情供承不諱，惟被告甲○○、乙○○均堅決否認有何
    貪污治罪條例之圖利犯行，被告甲○○辯稱：查扣車輛原則
    上均發還，僅於該違規事件係違反道路交通管理處罰條例第
    12條第1 項第2 款時，始例外沒入，而對於保管之查扣車輛
    發還與否之認定，應以裁決機關之認定為準，故岡山分隊向
    來均僅由違規人所持之違規罰鍰收據備註欄所登打之違反法
    條作判斷，且高雄市交通事件裁決所向來不會主動將裁決書
    寄送舉發之警察機關，故對保管之查扣車輛之發還與否，岡
    山分隊均不會去看裁決書，且基於「原則發還，例外沒入」
    之處理基準，除違規罰鍰收據備註欄登打之違規法條係「
    12102 」外，保管查扣車輛之機關均會依被查扣車輛違規人
    所持之違規罰鍰收據將保管之查扣車輛發還。當初璟業工程
    行人員持本件璟業收據來分隊領車時，我見該收據備註欄登
    打之違反法條係「12106 」，以為裁決所認定該違規事件係
    道路交通管理處罰條例第12條第1 項第6 款「牌照吊扣期間
    行駛者」之違反，不需將車輛沒入，便將該車發還，且我將
    本件無牌無照灌漿拼裝車發還時，岡山分隊之查扣車輛登記
    簿登載該車查扣資料部分之備註欄是空白的，並未有何特別
    註記，故我不知該車原舉發法條，況且因裁決機關有權更動
    舉發機關之違規法條認定，所以我便依該收據發還該車。至
    於國登公司持本件國登收據來分隊領車時，我見該收據備註
    欄登打之違反法條雖被塗銷，但有加蓋校對章，認為形式上
    未違法，且因我當日僅係代理分隊主管職務，對國登公司曾
    就本件混凝土灌漿拼裝車來分隊爭執，岡山分隊並因此就該
    車於89年10月9 日召開會勘會議，且於同月11日函請裁決單
    位派員會勘一事毫無所悉，故依慣例以收據備註欄登打之違
    規法條非「12102 」，將該車發還，而於我將該車發還後，
    國登公司尚未將該車領回前，法務部調查局高雄市調查處雖
    有派員至岡山警察分隊會勘該車，然我因非專業人員，除有
    以岡山警察分隊出席代表之身份簽名於該會勘記錄外，於會
    勘過程中均未靠近觀看，亦不知調查員之認定及詳細會勘情
    形，且於會勘結束後我詢問調查員認定結果時，調查員僅要
    我依法處理，未表示該車為拼裝車應沒入，故我即因該收據
    形式上已合法將原登打之違規法條「12102 」塗銷，而將該
    車發還國登公司人員領回，且當日我於分隊之查扣車輛登記
    簿登載「國登營造副總經理於持高雄罰款收據領回」字樣時
    ，該車查扣資料部分之備註欄亦係空白的，未曾見有「本車
    依規定沒入，不得以任何文件放行，違者自負法律責任」之
    註明，基於人民權益之考量，我實無拒絕發還該車之理，亦
    無圖利璟業工程行及國登公司之犯意等語。被告乙○○則辯
    稱：違規事件查扣車輛若應沒入，裁決書會載明，並告訴車
    主，違規罰鍰收據備註欄亦僅需登打違規法條「12102 」，
    不需再為其他註明，至於可發還之車輛，為註明該車有遭查
    扣，並使車主知悉查扣該車之舉發機關及該機關之聯絡電話
    ，才會另於違規罰鍰收據備註欄註載「扣車」及舉發機關之
    簡稱暨聯絡電話。本件國登收據製表人徐江玲對此不熟稔，
    在該收據備註欄誤載「扣車」、「內公五」等字樣，我擔心
    保管該查扣車輛之警察機關承辦人員誤會，乃指示徐江玲將
    上開字樣塗銷，並由我加蓋校對章，以完成該備註欄之變更
    ，俾免該應沒入車輛錯遭發還。至於該收據備註欄原登打之
    違規法條「12102 」字樣，我沒有要徐江玲劃掉，是何人劃
    掉已無印象，而交付張聰賢之本件國登裁決書所載罰緩僅
    3,600 元，是因為國登公司有在應到案日期前合法申訴，故
    裁罰金額仍應為3,600 元，並無圖利國登公司之犯意等語。
五、經查：
（一）上開璟業工程行所有，由司機林新仲所駕駛之該無牌無照
      灌漿拼裝車之查扣及發還流程，據證人即國道公路警察局
      第五警察隊岡山分隊長徐炳期於原審審理時證稱：「車子
      如果是拼裝車依處罰條例要查扣，查扣後寄放在分隊的後
      車場，由查扣員警登載登記簿，記載違規人車號、顏色等
      資料，分隊長每天都要查核登記簿，並在上面蓋章。我已
      不記得在核閱陳江亮查扣本件林新仲這輛車子所登載的資
      料時，是否已經記載紅色的字跡。一般警員在登載登記簿
      時，很少在備註欄加註，或像陳江亮這樣寫。民眾如果要
      領車，要拿裁決所的繳費收據，裁決所的裁決書不會先行
      給我們，民眾領車時，也不會出具裁決書。受理發放的同
      仁，會就民眾出具的收據上面所記載的條款，再核對查扣
      車輛登記簿上的資料，依據收據上登打的條款來發放，像
      林新仲這件，在申請發還時，如果登記簿上沒有載明這些
      紅色字樣的話，依法是可以發還的。原則上我們依據裁決
      機關裁決的結果來作，如果登記簿上記載是拼裝車，又跟
      裁決機關裁決的條款不同時，我們會向裁決機關查證後再
      決定，原則上是依裁決機關的決定來執行。發還林新仲車
      輛後，印象中扣車員警陳江亮並無對本件扣車發還有何意
      見。車子發還後，我們沒有再跟裁決所聯繫，裁決所在裁
      決當時也沒有馬上通知我們被扣的車子要沒入，都是隔一
      陣子之後才會通知我們」等語（見原審92年4 月3 日訊問
      筆錄）；及高雄市交通事件裁決所之裁決書並未送達予保
      管查扣車輛之舉發機關乙節，此亦經證人即高雄市交通事
      件裁決所副主任莊焜楠於原審審理時證述屬實觀之，顯見
      被告甲○○於發還無牌照灌漿拼裝車予璟業工程行前，應
      無從知悉所發還之車輛確屬拼裝車，及前開裁決書係該所
      製表人邱玉惠於製作違規罰鍰收據時，誤登打舉發違反法
      條為「12106 」（道路交通管理處罰條例第12條第1 項第
      6 款「牌照吊扣期間行駛者」）甚明，是被告甲○○依岡
      山警察分隊作業之慣例，僅依違規罰鍰收據備註欄上登打
      人員誤載之違規法條判定將查扣車輛發還違規人林新仲，
      而未要求違規人出具裁決書，要難認被告甲○○主觀上即
      有圖利之故意；再者卷附之岡山警察分隊查扣車輛登記簿
      有關本件無牌無照灌漿拼裝車登載部分之備註欄上，於被
      告甲○○將該車發還璟業工程行前，是否已明確有登載「
      本車依規定沒入之，請值班同仁注意不得發還」等字句，
      由上開證人徐炳期之證述觀之，亦屬有疑；況對執行機關
      之岡山警察分隊人員而言，就保管之查扣車輛應否發還，
      仍應依裁決機關即高雄市交通事件裁決所之認定為準，已
      如前述，則縱上開查扣車輛登記簿有上揭灌漿拼裝車之記
      載，被告甲○○仍依從違規罰鍰收據上登打之「12106 」
      條款予以發還保管之查扣車輛，於行政作業上或有所疏失
      ，惟仍難據此即遽認被告甲○○必有圖利璟業工程行之主
      觀犯意，而逕為其不利之認定。
（二）而國登公司所有由馮冬友所駕駛之混凝土灌漿拼裝車被查
      扣後，被告甲○○並不知所屬之分隊曾因國登公司申訴上
      開車輛非拼裝車乙事而召開申訴會勘會議，且該會議亦僅
      作成交由裁決所裁處，並未確認上開車輛係拼裝車，及高
      雄市調查處之會勘會議係在被告甲○○批准發還予國登公
      司，國登公司尚未將該查扣之車輛駛離前召開，且會勘之
      內容亦僅係就該車輛之之引擎、車重等資料為檢驗，並未
      確認該車係拼裝車，是時被告甲○○僅係會同在紀錄上簽
      名，並未全程在場，亦未知悉會勘之內容等情，業經證人
      即國道公路警察局第五警察隊隊長張國川於原審到庭結證
      稱：「當時國登公司有申訴，我們89年10月9 日有開了一
      個申訴會議，由我主持，出席的人有我、張聰賢、副隊長
      蔡江松、舉發人陳江亮、施俊杰等人，當時甲○○是岡山
      分隊的小隊長，他負責外勤，沒有出席，這次的會議結論
      是交由裁決所裁處，當時沒有驗車，也沒有確認是否為拼
      裝車。此次會議的內容及結論，我沒有告知小隊長甲○○
      ，通常這種申訴會議我們是不會告知小隊長的。我們開這
      種申訴會議，出席的人就是舉發人、業者及交通組負責業
      務承辦人員施俊杰組長，本件舉發人是陳江亮，所以我們
      有通知他來開會。甲○○辦公處所在分隊，而我們開會的
      地點是在隊部，是不同的兩棟建築，距離約150 公尺遠。
      這種申訴會議是屬於隊部行政上的作業，與甲○○所屬外
      勤執行單位是不同的業務，所以會議的結論我們並不會通
      知外勤執行單位」等語，證人即該警察隊副隊長蔡松江亦
      證稱：「本次申訴會議我也有參加，情形就如同張國川所
      述。這種申訴會議的結果應該不會告知外勤執行單位」、
      「（本件混凝土灌漿拼裝車89年10月12日法務部調查局高
      雄市調查處會勘紀錄，你是否到場？）我知道有這件會勘
      ，沒有印象我是否有去，即使有去的話我也是只去一下，
      而這種會勘紀錄是由市調處指揮主導，他們調查的內容也
      不會告知我們，只會將調查紀錄讓我們簽名，市調處在作
      這種會勘紀錄時都會通知我們單位，這個會議都是單位對
      單位，我們單位只要有員警在場就可以，不一定要誰出席
      。本件甲○○之所以出席是因為市調處要我這個單位也派
      人出席，我就打電話過去，要分隊派員警出席」等語，證
      人即參與高雄市調查處會勘會議之高雄市監理處政風室主
      任柯偉宏亦證述：「會勘紀錄的目的是在檢查扣車的這部
      車與牌照登記書上面登載資料是否相符，就我印象中當時
      並沒有提到這輛車是否為拼裝車的事，只是就這輛車的引
      擎號碼、車重等資料為檢驗，當時會勘紀錄過程1 個多小
      時，由市調處人員指揮主導，岡山分隊的員警只是會同出
      席而已」等語明確（以上見原審92年8 月14日審判筆錄）
      ，再參諸被告甲○○當時係臨時經隊員孟令禹叫喚後，方
      代理小隊長張詔智受理國登公司領回上開車輛之手續，復
      據證人孟令禹證述明確，足證被告甲○○於發還前應不知
      查扣之國登公司所有之上開車輛係有爭議之拼裝車至明。
      至該案經岡山警察分隊移送高雄市交通事件裁決所後，裁
      罰之公路違規罰鍰收據備註欄上，之所以會有將「扣車」
      、「內公五」、「07-0000000」等字樣塗銷，並加蓋校對
      章之情形，乃係因該裁決所之製表人員徐江玲因誤認該輛
      車係得發還之車輛，乃依慣例將「扣車」、「內公五」、
      「07-0000000」等字樣記載於備註欄內，以方便違規人於
      繳清罰鍰後領回扣車後，隨即發現該輛扣車係不得發還，
      而向受理該輛拼裝車裁罰之被告乙○○請教後，依被告乙
      ○○之意見自行刪除，但留存電腦登打之違規條款「
      12102 」之字樣，而非被告乙○○主動要求等情，業據證
      人徐江玲於原審審理時證述明確，已如上述；而該裁決所
      於製作違規罰鍰收據時，若有扣車且係得發還者，登打人
      員均會依慣例，於備註欄加註「扣車」及舉發機關名稱暨
      聯絡電話，以方便違規人領回遭查扣之車輛，若查扣之車
      輛係依法應為沒入時，則登打人員即無需於備註欄為上開
      註記之必要，及本件被告乙○○所為之違規裁罰額度，並
      簽發記載車輛沒入字樣之裁決書予違規人，以使違規人於
      期限內得聲明異議等作業流程係屬合法有據等情，亦經證
      人即該所副主任莊焜楠於原審證稱：「案子移送到我們單
      位後，承辦人員會先預裁，之後再由電腦入案，再放到案
      件櫃，若當事人沒有在應到案日期到案時，再等2 個月，
      如果都沒有來，我們才會開裁決書，而且加倍處罰。如果
      是應到案日期來，又區分為有繳款及沒有繳款，有繳款也
      會開裁決書。只要是超過應到日期之後來的話，金額都是
      最高金額7,200 元。如果他在15天內雖無繳，但有先陳情
      或申訴，之後我們開的裁決金額仍是3,600 元，．．．．
      這個案件（本件國登裁決書）是9 月25日違規，但是電腦
      是10月12日入案，當事人是當天來繳款，我們窗口的承辦
      人員就抽出這一件，發現是拼裝車，先讓他繳，再交付承
      辦裁決人員要開裁決書，就拼裝車輛部分要為沒入的裁罰
      ，因為裁決書是電腦統一設定，只要超過應到日期，就會
      設定為最高金額，本案承辦人員有發現，所以就把金額改
      為3,600 元，後面的『扣車』是打收據的徐江玲寫的，因
      當時拼裝車輛很少，所以打收據的小姐發現舉發單上有扣
      車，以為是一般的情形，所以就寫上『扣車』，之後發現
      是拼裝車輛，才把『扣車』的部分劃掉」「如果違規人車
      子被扣想要領車時，程序是要先繳罰鍰，之後拿罰鍰收據
      、保管收據及行車執照或車輛來歷證明到扣車單位去領車
      ，‧‧一般違規事項中有沒入車輛的話，除了違規人繳完
      罰鍰外，我們還會同時出具沒入裁決書交由繳款人收受，
      以便他們就沒入車輛部分可以異議，‧‧這部分乙○○並
      沒有違誤之處」等語（見原審92年1 月14日訊問筆錄），
      及該所電腦登打人員葉香君於原審審理時證稱：「我們的
      裁決資料只要繳款人有到窗口辦理繳款時，電腦就會自動
      將違規人的違規事項及條款等內容自行列入，我們只要叫
      出來列印即可，逾期的話，罰鍰金額電腦會自動加倍，我
      們列印出來之後會交給裁決人員審核，本件是我列印的，
      印象中乙○○並沒有先交代我金額部分要改為3,600 ，若
      有先交代的話，依照慣例我會直接在電腦上更改為3,600
      ，這樣列印出來就不需再更改為3,600 」等語屬實，則被
      告乙○○就本件違規之裁罰既均合法有據，且於登打人員
      徐江玲告知有扣車之情形，指示其勿記載「扣車」、「內
      公五」及連絡電話「07-0000000」等字樣，並在徐江玲刪
      除後加蓋校對章，及交還予國登公司經理張聰賢之舉，亦
      符合高雄市交通事件裁決所違規罰鍰收據之作業慣例，是
      尚難僅以被告乙○○要登打人員徐江玲刪除上開字樣之舉
      即為被告乙○○不利之認定，要屬當然。
（三）又國登公司所有之上開混凝土灌漿拼裝車查扣及發還等細
      節，證人即岡山分隊長張詔智於原審審理時證稱：「馮冬
      友部分是我核章，但當時備註欄是空白的」「（記載登記
      簿流程？）一般都是扣車的人登載登記簿到查扣原因欄以
      上，發還日期由內部承辦人登錄，備註欄通常是空白，我
      任分隊長以來，核章時備註欄均沒有記載，若有扣車，我
      一定會核章在登記簿最上方，領回不須我核章」「（沒入
      車輛由何人保管？）移送給監理機關保管，查獲後移送前
      車輛拖回分隊放」「（拖回後，若屬應沒入車輛，移送監
      理機關前，你們會放掉？）我們只有執法權，不會另作判
      斷」「舉發條文以裁罰機關為準」「我蓋章時，備註欄還
      沒有寫上去。」「（核章時，陳江亮還在查證這部車輛嗎
      ？）是的，但他寫備註欄沒有向我報告」「（扣車後，國
      登公司人員經常到分隊要求放行，你知否？）我有聽同仁
      說有來鬧，但一開單常常與民眾都會有一些爭執，我當成
      一般的事件處理」「我是89年5 月到任的，所以被告（甲
      ○○）在89年度將查扣之灌漿車發還時，我是分隊長．
      ．．．，本件馮冬友遭查扣時是沒有懸掛車牌，當天我是
      在早上9 點多時看到查扣車輛登記簿上已登記被查扣的那
      一輛車，登記簿上這一欄的備註欄是空白的．．．．，之
      後我就沒有再查看查扣車輛登記簿了，是案發後我才再把
      登記簿拿來看，才發現備註欄有寫上一些字，這些字是誰
      寫上去的，我不清楚，在這之前，有違規的當事人又有車
      子查扣的話，都是由當事人拿在監理所繳納的收據親自來
      或是出具委託書委由別人來領，值班的員警會核對違規單
      號、證件及收據、查扣車輛登記簿，之後就讓當事人領回
      ，．．．．裁決所的裁決書並沒有送給我們，我們也不知
      道裁決內容，我們只就收據來審核，．．．．就我們一般
      舉發的執行單位，究要否發放扣車，在實務上我們也是很
      困擾，因為我們不能認定確定是否為拼裝車，我們只是代
      為保管，裁決所在裁決時應該要馬上把車子調過去，一般
      我們在實務上只要繳錢就是結案，當然要把車子發還」等
       語（見原審91年3 月7 日、91年4 月26日、92年3 月20
     日訊問筆錄）；證人施俊杰證稱：「我以公文要求監理單
     位派員勘查（本件混凝土灌漿拼裝車）是否為拼裝車，但
     沒有函覆。」「（放車是否依據繳款單？）看到收據就放
     車，不須要看裁決書」等語（見原審91年4 月26日訊問筆
     錄）；證人孟令禹結證稱：「拼裝車在88年、89年當時法
     條規定是一定要沒入，但若要沒入，需有裁決書來執行，
     我們只是執行單位，認定是裁決單位的權責。在我承辦的
     業務中，並無遇見在備註欄上註明不可發還的情事，我已
     任職12年了，我接觸這個業務當中，我只就他們的繳款收
     據，作書面的審核，若無問題，我會通知值日小隊長來辦
     理，實際的細節我不清楚」「當時甲○○在睡覺，是被我
     叫起來的，來領車的人一定要具備繳款收據，如果是無牌
     無照行駛，還要具備車籍資料才能領車。．．．．一般領
     車程序原則上須先察看車輛查扣登記簿，看看查扣原因，
     再核對繳款收據，通常繳款收據備註欄會打上裁罰的條號
     ，承辦人員就知道車輛是否要發還或作其他的處理，．．
     ．．我們不會要求當事人出具裁決書，我們只核對查扣資
     料登記簿及繳款收據的條號。查扣登記簿都是放在值班台
     ，沒有上鎖，隨時都可以拿得到」等語（見原審92 年1月
     14日訊問筆錄），及前開證人莊焜楠證述是否為拼裝車輛
     係由裁決單位認定，不會單純依移送單位的舉發事實認定
     ，且裁決書亦不會給舉發單位，於裁決時，舉發單位並不
     知道是否有為沒入的裁決，能否發還查扣的車輛，舉發單
     位應該是就繳款收據及車輛來歷證明等證件來決定是否可
     以放車，舉發單位於發還時不會事先通知裁決所，及裁決
     所亦不會主動告知不能發還等語觀之，岡山警察分隊於發
     還扣車之作業慣例上，因未受裁決書之送達，既均僅係依
     被查扣車輛違規人所持之違規罰鍰收據備註欄所載違反法
     條，以判定是否可將查扣車輛發還違規人，並未要求違規
     人出具裁決書，而被告甲○○於發還本件混凝土灌漿拼裝
     車前，並不知該車有疑似拼裝車之爭議，又對該車於89年
     10月9 日在岡山警察分隊曾召開申訴會議一事無獲悉途徑
     ，復因法務部調查局高雄市調查處於89年10月12日在該分
     隊召開之會勘會議時，就該車是否為拼裝車未有提及，且
     被告甲○○又僅係以分隊代表身分簽名於該會勘紀錄，未
     就會勘過程詳為參與，已如前述，加以證人陳江亮就查扣
     查輛登記簿上何時於備註欄記載「本車依規定沒入，不得
     以任何文件放行、違者自負法律責任」乙節於原審訊問時
     ，初則證稱：「（提示記載本件無牌無照灌漿拼裝車及本
     件混凝土灌漿拼裝車資料之查扣登記簿2 紙，有何意見？
     ）這是我開單的，備註欄是我在分隊長核章後再寫上去的
     」等語，然於原審進一步詳細訊問後，復又分別為：「（
     備註欄部分何時寫上？）查扣當天。」「（分隊長何時核
     章？）我不清楚，但我送給分隊長核章前備註欄就寫了」
     「（張詔智稱核章時，備註欄還沒有寫上去，有何意見？
     ）我不知分隊長何時核章，但當天分隊長回來時，我還在
     查證這部車。」「（你查證後寫備註欄時，分隊長核章否
     ？）沒有注意」之證述前後相異，且與前開證人張詔智之
     證述不符，故實難僅憑陳江亮之證述即遽認於被告甲○○
     發還該車予國登公司前，岡山警察分隊查扣車輛登記簿之
     本件混凝土灌漿拼裝車登載部分之備註欄上，確已有登載
     「本車依規定沒入，不得以任何文件放行，違者自負法律
     責任」等字句，並進而推論被告甲○○於明知該車輛係拼
     裝車之情形下，卻仍予以發還，而為被告甲○○顯有圖利
     犯意之不利認定。再者上開罰鍰收據備註欄上經刪除之「
     12102 」亦蓋有校對章，自觀卷附之該紙收據自明，是被
     告甲○○辯稱因國登公司人員所持之本件國登收據原載之
     違反法條「12102 」形式上已合法塗銷，乃秉「原則發還
     ，例外沒入」之認知，依法將本件混凝土灌漿拼裝車發還
     國登公司，並無圖利犯意等情，尚非無據。至法務部調查
     局高雄市調查處於90年11月15日對被告甲○○之供述實施
     測謊鑑定結果，被告甲○○對於問題「拼裝車案未拿國登
     公司的錢」測試結果呈情緒波動反應，固經研判有說謊等
     情，有該局測謊報告書1 紙在卷可稽。惟按測謊鑑定係以
     受測者在回答問題的生理狀態諸如血壓、脈博和呼吸等狀
     況來判斷受測者是否說謊，但仍會因受測者之人格因素、
     身體狀況、疾病因素、受測態度，施測者之素質等因素而
     受影響，並非全無誤判之可能，故心理學家對其正確性一
     直有所爭議，又測謊報告雖反應被告有說謊或不正常反應
     ，然其僅能據此說明被告未說實話，尚不能據此作為認定
     被告犯罪之積極、直接證據；且測謊鑑定係依一般人在說
     謊時，會產生遲疑、緊張、恐懼、不安等心理波動現象，
     乃以科學方法，由鑑定人利用測謊儀器，將受測者之上開
     情緒波動反應情形加以紀錄，用以研判受測者之供述是否
     真實。故測謊鑑定倘鑑定人具備專業之知識技能，復事先
     獲得受測者之同意，所測試之問題及其方法又具專業可靠
     性時，該測謊結果，如就否認犯罪有不實波動之情緒反應
     ，雖不能採為有罪之唯一證據，但非無證據能力，仍得供
     裁判之佐證，其證明力如何，事實審法院自得依職權自由
     判斷。準此，於測謊之結果雖具證據能力，然此證據之證
     明力尚非確鑿而無瑕疵之處，其仍須有其他積極、直接之
     證據可資佐證，始可採為認定犯罪事實之根據。本件被告
     甲○○雖經法務部調查局高雄市調查處施以測謊鑑定結果
     ，認被告對於上開問題，呈不實反應；然被告甲○○就該
     測謊之問題「拼裝車案其未拿林新仲的錢？」及問題「拼
     裝車案其係依據罰款收據放行？」，經測試均無法獲致有
     效反應，不能研判有無說謊，此觀之該測謊報告書1 紙自
     明，則在被告甲○○既就上開不利於其之問題之回答呈情
     緒波動反應，而經研判有說謊之情形，何以就相似問題「
     拼裝車案其未拿林新仲的錢？」未有相同之反應，又何以
     就「拼裝車案其係依據罰款收據放行？」此有利於其之問
     題之回答竟未能研判有說謊之情形，則該項測謊之不利於
     被告甲○○之結果能否遽信，實非全無可議之處。
（四）至被告乙○○在上開罰鍰收據備註欄內「12102 」之違規
      處罰條款予以刪除，而涉有變造公文書犯行，固如前述；
      惟被告乙○○於90年10月12日國登營造公司繳款之當時並
      同時交付道路交通管理事件之裁決書，該裁決書上已記載
      ：「拼裝車未經核准領牌行駛」文字，而拼裝車依道路交
      通管理處罰條例第12條第1 項第2 款規定應予沒入，顯見
      被告乙○○並無故意將上開混凝土灌漿拼裝車認定為非拼
      裝車而圖利國登公司，況被告乙○○與國登公司經理張聰
      賢、司機馮冬友及被告甲○○在案發前原不相識，此為被
      告乙○○及被告甲○○一再供陳在卷外，自卷存之證據資
      料，及國登公司之經理張聰賢於偵查中並供述未交付任何
      好處予公路警察單位及高雄市裁決所等語觀之，亦無從得
      悉被告乙○○與國登公司經理張聰賢、司機馮冬友，或渠
      等公司之員工及被告甲○○原即熟識且有所接觸之情形，
      是被告乙○○是否有圖利國登公司之動機，及預見被告甲
      ○○必會依已塗銷之罰鍰收據而發還該輛混凝土灌漿拼裝
      車以圖利予國登公司，亦值懷疑。
（五）綜上所述，揆諸前開說明及判例意旨，公訴人所舉對被告
      乙○○、甲○○上開被訴圖利之不利證據，尚未達到通常
      一般之人均不致有所懷疑，得確信其為真實之程度，而有
      合理之懷疑存在，致本院無從形成有罪之確信，本件要屬
      不能證明被告乙○○、甲○○有圖利犯行，惟因公訴人認
      被告乙○○此被訴圖利部分與上開科刑部分，有牽連犯之
      裁判上一罪關係，爰不另為無罪之諭知。
六、原審因而為被告甲○○無罪之諭知，經核尚無不合，公訴人
    上訴意旨，指摘原判決此部分不當，為無理由，應予駁回。
據上論斷，應依刑事訴訟法第368 條、第369 條第1 項前段、第
364 條、第299 條第1 項前段、第300 條，刑法第211 條、第13
4 條，判決如主文。
本案經檢察官林惠到庭執行職務。
中　　華　　民　　國　　94　　年　　6 　　月　　14　　日
                  刑事第七庭    審判長法  官  莊飛宗
                                      法  官  黃三友
                                      法  官  黃憲文
以上正本證明與原本無異。
如不服本判決應於收受本判決後10日內向本院提出上訴書狀，其
未敘述上訴理由者，並得於提起上訴後10日內向本院補提理由書
狀（均須按他造當事人之人數附繕本）「切勿逕送上級法院」。
中　　華　　民　　國　　94　　年　　6 　　月　　14　　日
　　　　　　　　　　　　　　　　　　　書記官  葉淑華
附錄本件判決論罪科刑法條：
刑法第211條
偽造、變造公文書，足以生損害於公眾或他人者，處1 年以上7
年以下有期徒刑。
